臺灣桃園地方法院刑事判決
111年度金訴字第111號
公  訴  人  臺灣桃園地方檢察署檢察官
被      告  唐宇涵





上列被告因違反洗錢防制法等案件，經檢察官提起公訴（110年
度偵字第23142號），被告於本院準備程序進行中，就被訴事實
為有罪之陳述，經本院告知簡式審判程序意旨，並聽取當事人之
意見後，本院合議庭裁定由受命法官獨任依簡式審判程序審理，
判決如下：
    主  文
唐宇涵幫助犯洗錢防制法第十四條第一項之洗錢罪，處有期徒刑
肆月，併科罰金新臺幣參萬元，罰金如易服勞役，以新臺幣壹仟
元折算壹日。
    事實及理由
一、本件犯罪事實及證據，除犯罪事實欄一關於累犯之記載予以
    刪除；證據部分補充：被告唐宇涵於本院準備程序及審理時
    坦承犯行之自白（見本院111年度金訴字第111號卷，下稱金
    訴字卷，第53頁、第59頁），其餘均引用檢察官起訴書之記
    載（如附件）。
二、論罪科刑：
（一）核被告所為，係犯刑法第30條第1項前段、第339條第1項
      之幫助詐欺取財罪及同法第30條第1項前段、洗錢防制法
      第14條第1項之幫助洗錢罪。
（二）被告以一行為同時觸犯上開2罪名，為想像競合犯，應依
      刑法第55條前段規定，從一重之幫助洗錢罪處斷。
（三）被告前因違反毒品危害防制條例案件，經臺灣士林地方法
      院以107年度湖簡字第159號判決判處有期徒刑3月確定；
      再因違反毒品危害防制條例案件，經臺灣新北地方法院以
      107年度簡字第8109號判決判處有期徒刑2月確定；又因違
      反毒品危害防制條例案件，經臺灣士林地方法院以108年
      度審簡字第328號判決判處有期徒刑4月確定，上開3罪經
      臺灣士林地方法院以108年度聲字第1295號裁定定應執行
      有期徒刑8月確定，於民國108年11月29日易科罰金執行完
      畢乙節，有臺灣高等法院被告前案紀錄表在卷可稽，其於
      受徒刑執行完畢後5年以內故意再犯本案有期徒刑以上之
      罪，為累犯。本院依司法院釋字第775號解釋意旨，審酌
      被告所為成立累犯之前案各犯行，與本案所犯之罪質不同
      ，二者不法關聯性甚微，復衡酌被告之犯罪情節，尚難僅
      因前受有期徒刑執行完畢之事實，遽認被告個人有何對刑
      罰反應力薄弱之特別惡性存在，本件於法定刑範圍內斟酌
      刑法第57條事項量刑，即可充分評價被告之罪責，故不加
      重其刑。又被告雖構成累犯，然本院審酌不予加重其刑，
      為免誤會，爰不予主文記載「累犯」，應適用之法條亦不
      援引「刑法第47條第1項」。
（四）被告以幫助之意思，參與構成要件以外之行為，為幫助犯
      ，依刑法第30條第2項規定，減輕其刑。
（五）犯第14條、第15條之罪，在偵查或審判中自白者，減輕其
      刑，洗錢防制法第16條第2項定有明文。被告於本院審理
      時就幫助洗錢犯行自白不諱，爰依上揭規定減輕其刑，並
      依刑法第70條遞減輕之。
（六）爰審酌被告可預見將個人帳戶之存摺、金融卡及密碼提供
      他人，恐遭詐欺成員充作詐騙他人財物後，用以匯款之人
      頭帳戶，而幫助掩飾、隱匿詐欺取財犯罪所得之本質及去
      向，竟仍未經詳細查證，任意將其金融機構帳戶之存摺、
      金融卡及密碼提供予他人使用，助長詐騙財產犯罪之風氣
      ，造成無辜民眾受騙而受有金錢損失，並使贓款追回困難
      ，實為當今社會詐財事件發生之根源，並擾亂金融交易往
      來秩序及社會正常交易安全甚鉅，且亦因被告提供個人帳
      戶，致使執法人員難以追查正犯之真實身分，所為誠屬不
      當，其犯後坦承犯行，非無悔意，兼衡以被告之犯罪動機
      、目的、手段、生活及經濟狀況、素行、年紀、智識程度
      及告訴人所受損害、意見等一切情狀，量處如主文欄所示
      之刑，並諭知罰金易服勞役之折算標準。　
三、沒收：
（一）被告所有之永豐商業銀行帳號000-00000000000000號帳戶
      （下稱永豐銀行帳戶）之存摺、金融卡及密碼，雖係供犯
      本案所用之物，然未扣案，是否仍存尚有未明，且上開物
      品單獨存在不具刑法上之非難性，倘予追徵，除另使刑事
      執行程序開啟之外，對於被告犯罪行為之不法、罪責評價
      並無影響，復就沒收制度所欲達成之社會防衛目的亦無任
      何助益，欠缺刑法上重要性。是本院認上開物品均無沒收
      或追徵之必要，爰依刑法第38條之2第2項規定，均不予宣
      告沒收。
（二）被告於本院準備程序及審理程序中均供稱其交付其上開永
      豐銀行帳戶之存摺、金融卡及密碼，並未獲得報酬等語明
      確（見金訴字卷第53頁至第54頁、第59頁），本院亦查無
      積極具體證據足認被告因交付上開金融帳戶資料而獲有金
      錢或其他利益等犯罪所得，自不生犯罪所得應予沒收之問
      題。
（三）至洗錢防制法第18條第1項前段固規定「犯第14條之罪，
      其所移轉、變更、掩飾、隱匿、收受、取得、持有、使用
      之財物或財產上利益，沒收之」，惟被告非實際上提款之
      人，無掩飾隱匿詐欺贓款之犯行，非洗錢防制法第14條第
      1項之正犯，自無上開條文適用，附此敘明。
據上論斷，應依刑事訴訟法第273條之1第1項、第299條第1項前
段、第310條之2、第454條（本案採判決精簡原則，僅引述程序
法條），判決如主文。
本案由檢察官施婷婷提起公訴，經檢察官范玟茵到庭執行職務。
中　　華　　民　　國　　111 　年　　4 　　月　　11　　日
                  刑事第三庭  法　官　呂秉炎
以上正本證明與原本無異。
如不服本判決應於收受判決後20日內向本院提出上訴書狀，並應
敘述具體理由。其未敘述上訴理由者，應於上訴期間屆滿後20日
內向本院補提理由書(均須按他造當事人之人數附繕本)「切勿逕
送上級法院」。 
　　　　　　　　　　　　　　　書記官　曾雋行　　　　　　
中　　華　　民　　國　　111 　年　　4 　　月　　12　　日
附錄本案論罪科刑法條：
中華民國刑法第30條第1項前段
（幫助犯及其處罰）
幫助他人實行犯罪行為者，為幫助犯。雖他人不知幫助之情者，
亦同。
幫助犯之處罰，得按正犯之刑減輕之。
中華民國刑法第339條第1項
（普通詐欺罪）
意圖為自己或第三人不法之所有，以詐術使人將本人或第三人之
物交付者，處5年以下有期徒刑、拘役或科或併科50萬元以下罰
金。
以前項方法得財產上不法之利益或使第三人得之者，亦同。
前二項之未遂犯罰之。
洗錢防制法第14條第1項
有第二條各款所列洗錢行為者，處7年以下有期徒刑，併科新臺
幣5百萬元以下罰金。
前項之未遂犯罰之。
前二項情形，不得科以超過其特定犯罪所定最重本刑之刑。

附件：臺灣桃園地方檢察署檢察官110年度偵字第23142號起訴書
      。
臺灣桃園地方檢察署檢察官起訴書
                                    110年度偵字第23142號
　　被　　　告　唐宇涵　女　35歲（民國00年0月00日生）
　　　　　　　　　　　　籍設桃園市○○區○○路○○段000                           號
                        居臺北市○○區○○○路0段000巷0                           號2樓
　　　　　　　　　　　（現另案在法務部○○○○○○○○                          ○執行中）
　　　　　　　　　　　　國民身分證統一編號：Z000000000號
上列被告因詐欺等案件，業經偵查終結，認應提起公訴，茲將犯
罪事實及證據並所犯法條分敘如下：
　　　　　　犯罪事實
一、唐宇涵前因違反毒品危害防制條例案件，先後經判決有期徒
    刑確定，經臺灣士林地方法院以108年度聲字第1295號裁定
    定應執行有期徒刑8月確定，於民國108年11月29日易科罰金
    執行完畢。
二、唐宇涵可預見金融機構帳戶為個人理財之重要工具，並為關
    係個人財產、信用之表徵，而申請開立金融帳戶並無任何特
    殊限制，任何人只要有些許款項，均可自行至不同金融機構
    申請開立多數帳戶使用，且現今社會詐騙案件層出不窮，詐
    欺集團經常藉由承租、收購、應徵工作等方式，取得他人金
    融帳戶以供詐欺取財等財產犯罪之工具，並藉此逃避執法人
    員之追查，以達到掩飾、隱匿犯罪所得之目的，仍基於幫助
    詐欺取財及幫助洗錢之不確定故意，於109年4月15日某時，
    將其所申設之永豐商業銀行帳戶（帳號：000-000000000000
    00號，戶名：唐宇涵，下稱永豐銀行帳戶）之存摺、提款卡
    及密碼，以新臺幣（下同）1萬2,000元報酬之代價，交予真
    實姓名年籍資料不詳、自稱為「紀念君」之人（下稱「紀念
    君」），以此供該人及其所屬之詐欺集團不詳成員（下稱本
    案詐欺集團不詳成員）遂行詐欺取財之犯罪工具並掩飾、隱
    匿不法所得之去向。本案詐欺集團不詳成員取得上開永豐銀
    行帳戶存摺、提款卡及密碼後，即令因附表所示詐術而陷於
    錯誤之呂瑀涵，於附表所示時間，至中國信託商業銀行洲際
    分行，以臨櫃方式將附表所示金額匯至上開永豐銀行帳戶內
    ，將款項旋於同日遭轉帳一空。嗣因呂瑀涵發覺受騙，訴警
    究辦，而循線查悉上情。
三、案經呂瑀涵訴由新竹縣政府警察局竹北分局報告臺灣臺北地
    方檢察署陳請臺灣高等檢察署核轉本署偵辦。
　　　　　　證據並所犯法條
一、證據清單及待證事實：
編號 證據名稱 待證事實 卷證出處 1 被告唐宇涵於偵查中之供述 證明： ㈠被告坦承於申辦上開永豐銀行帳戶當日就將帳戶之存摺、提款卡一併交予「紀念君」使用，並取得1萬2,000元報酬之事實。 ㈡被告於偵查中對於訊問事項均能正確理解問題，並清楚具體回覆，業據被告於偵訊中供稱：（問：最後一次使用上開帳戶為何時？何用途？）我從來沒用過該帳戶，我申辦當天就借給對方使用，對方有叫我放1,000元進去當作開戶之費用；（問：你借帳戶給對方使用，對方有無給你任何好處？）當初說要給我1萬2,000元，後來我也有拿到錢；（問：是否曾將上開帳戶存摺、提款卡等物交給他人使用？借給他人？出租或出賣給他人使用？）我於申辦當日就將開帳戶之存摺及提款卡一併交給「紀念君」等語，可見被告對於偵訊內容均能了解其意義，且應答正常，足見被告於行為時顯有辨識其行為違法及依其辨識而行為之能力之事實。 本署110年度偵字第23142號卷第49至68頁。 2 證人即告訴人呂瑀涵於警詢中之證述 證明： 證人即告訴人呂瑀涵遭本案詐欺集團不詳成員以附表所示詐術詐騙，因而陷於錯誤，於附表所示時間，將附表所示款項匯入被告所申設之永豐銀行帳戶之事實。 臺灣臺北地方檢察署110年度偵字第8006號卷第29至40頁。 3 永豐商業銀行作業處109年10月7日金融資料查詢回覆函暨檢附帳號000-00000000000000帳戶基本資料、自開戶日即109年4月15日至同年5月30日之交易明細各1份 證明： 永豐銀行帳號000-00000000000000帳戶為被告於109年4月15日所申設，且於同年4月20日下午4時14分許經證人即告訴人呂瑀涵匯入188萬元至該帳戶後，旋於同日下午4時35分許起至同日晚間9時23分許，遭以接續轉帳60萬元、62萬元、45萬元、19萬元、2萬元之方式提領一空之事實。 臺灣臺北地方檢察署110年度偵字第8006號卷第19至24頁。 4 內政部警政署反詐騙諮詢專線紀錄表、員警109年5月20日職務報告、彰化縣警察局彰化分局大埔派出所受理詐騙帳戶通報警示簡便格式表、金融機構聯防機制通報單、證人即告訴人呂瑀涵中國信託商業銀行帳戶（帳號：000000000000號）存款交易明細、匯款單影本、證人即告訴人呂瑀涵提供之對話紀錄擷取畫面、中國信託商業銀行洲際分行新臺幣存提款交易憑證、109年4月20日匯款申請書、證人即告訴人呂瑀涵提供之照片各1份 證明： 被告所申設之上開永豐銀行帳戶由本案詐欺集團不詳成員所掌控，並利用該帳戶作為證人即告訴人呂瑀涵遭以附表所示詐術而於附表所示時間匯入附表所示款項之人頭帳戶之事實。 臺灣臺北地方檢察署110年度偵字第8006號卷第25至28頁、第43至136頁。 
二、所犯法條：
  ㈠「按利用人頭帳戶獲取犯罪所得，於款項匯入人頭帳戶後，
    非但完成侵害被害人個人財產法益之詐欺取財行為，同時侵
    害上開國家社會法益之洗錢行為，造成詐欺取財行為最後階
    段與洗錢行為二者局部重合，二罪侵害之法益不同，偏論其
    一，均為評價不足，自應併論以詐欺取財罪及洗錢罪，並依
    一行為觸犯數罪名之想像競合犯，從一重處斷。從而明知他
    人使用帳戶可能係為供作收受詐欺所得款項之用，仍提供帳
    戶予其使用，對利用該帳戶收受詐欺款項及洗錢等行為，自
    應負幫助詐欺取財及洗錢罪責（最高法院109年度台上字第5
    175號判決意旨參照）。故提供帳戶之行為人，客觀上應可
    預見其提供之目的，在於使某特定之第三人於存、提款過程
    中『隱瞞其行為人之真實身分』，是其主觀上除有縱使遭人利
    用以詐取財物，亦不違反其本意之不確定故意外，其既知悉
    借用其帳戶存摺、提款卡之目的，在得於某特定款項之存、
    提過程中，隱匿犯罪行為人之真實身分，即意指行為人任意
    提供存摺、提款卡之行為，難謂無供他人利用以切斷其帳戶
    內資金與犯罪行為間關聯性之主觀犯意，自應同負幫助洗錢
    罪責。」臺灣高等法院110年度原上訴字第24號刑事判決參
    照。經查，被告於申辦上開永豐銀行帳戶當日就將帳戶之存
    摺、提款卡一併交予「紀念君」使用，業如前述，其對該名
    真實姓名不詳自稱「紀念君」之人之真實身分並不了解，彼
    此亦無任何信賴關係，旋即在該日輕率地同意將自己之帳戶
    存摺、提款卡提供予對方，理應知悉寄出帳戶後將無法控制
    帳戶被他人作為不法使用，是以，被告對於提供帳戶資料與
    該他人，可能淪為他人詐欺取財之工具，顯有預見，仍本於
    貪圖可能獲取高額報酬之動機，以不妨姑且一試之僥倖心態
    ，而毫不在意對方將如何使用帳戶、有無他人因此受害之結
    果，容任素未謀面亦毫不相識之第三人對其上開帳戶為支配
    使用等情，至為灼然。綜上，堪認被告在將帳戶交付與真實
    姓名年籍均不詳之他人時，應可預見該他人將帳戶用於從事
    不法行為，被告既明知於此，仍選擇將帳戶交出，其顯具縱
    有人以其帳戶實施詐欺取財犯罪亦不違背其本意之幫助詐欺
    不確定故意至明。又被告既認知本案永豐銀行帳戶極可能被
    拿去從事詐欺等不法獲取金錢流通之用，併藉由其同時交付
    之存摺、提款卡及密碼，供其等得任意提領款項而達到掩飾
    、隱匿詐欺犯罪所得去向之目的，卻仍執意交付存摺、金融
    卡及密碼，足認其上開提供帳戶資料之行為，亦同時具有幫
    助掩飾、隱匿詐欺犯罪所得去向而具有之幫助洗錢罪之不確
    定故意甚明。
  ㈡核被告唐宇涵所為，係涉犯刑法第30條第1項前段、第339條
    第1項之幫助詐欺取財、刑法第30條第1項前段、洗錢防制法
    第14條第1項之幫助一般洗錢等罪嫌。又被告係以一行為犯幫
    助詐欺取財罪及及幫助洗錢罪二罪，為想像競合犯，應依刑
    法第55條規定從一重以幫助洗錢罪處斷。另，被告係對一般
    洗錢罪之正犯資以助力而未參與其犯罪行為之實行，屬幫助
    犯，爰請依刑法第30條第2項規定，減輕其刑。報告意旨雖
    認被告係成立洗錢防制法第14條第1項之正犯，然被告僅提
    供帳戶予詐欺集團成員，無參與後續之提款或轉帳行為，揆
    諸上開說明，提供帳戶之行為人所為非洗錢防制法第2條第2
    款所指洗錢行為，無從成立一般洗錢罪之直接正犯，此部分
    報告意旨，容有誤會。
  ㈢又按行為時因精神障礙或其他心智缺陷，致不能辨識其行為
    違法或欠缺依其辨識而行為之能力者，不罰；行為時因前項
    之原因，致其辨識行為違法或依其辨識而行為之能力，顯著
    減低者，得減輕其刑，刑法第19條第1、2項分別定有明文。
    再刑法第19條關於精神障礙或其他心智缺陷者責任能力之規
    定，係採混合生理學及心理學之立法體例，區分其生（病）
    理原因與心理結果二者而為綜合判斷。在生（病）理原因部
    分，以有無精神障礙或其他心智缺陷為準，實務上可依醫學
    專家之鑑定結果為據；在心理結果部分，則以行為人之辨識
    其行為違法之能力（辨識能力），或依其辨識而行為之能力
    （控制能力），由法官判斷行為人於行為時是否屬不能、欠
    缺或顯著減低為斷。縱經醫師鑑定為生（病）理上之精神障
    礙或其他心智缺陷者，但其行為時之心理結果，無論辨識能
    力、控制能力並無不能、欠缺或顯著減低之情形時，即應負
    完全之責任，自無同條第1項不罰或第2項減輕其刑規定之適
    用。是行為人是否有足以影響辨識能力與控制能力之精神障
    礙或其他心智缺陷等生理原因，因事涉醫療專業，必要時固
    得委諸於醫學專家之鑑定，然該等生理原因之存在，是否已
    致使行為人辨識能力與控制能力有不能、欠缺或顯著減低等
    情形，應以其犯罪行為時之狀態定之，由法院本其調查證據
    結果，綜合行為人行為時各種主、客觀情形加以判斷（最高
    法院105年度台上字第3149號判決意旨參照）。經查，被告
    固辯稱其有輕度身心障礙等語，惟被告於偵查中對於訊問事
    項均能正確理解問題，並清楚具體回覆等節，業如前述，足
    認被告於行為時顯有辨識其行為違法及依其辨識而行為之能
    力，是本案應尚無刑法第19條第1項、第2項之適用，併此敘
    明。
  ㈣再者，被告有如犯罪事實欄所載之前案科刑及執行情形，有
    臺灣高等法院被告前案紀錄表在卷可考，其於有期徒刑執行
    完畢後5年內，故意再犯本案有期徒刑以上之罪，為累犯，
    請參照司法院釋字第775號解釋意旨衡酌本件構成累犯之罪
    與本件被告所犯之罪質、加重其刑有無罪刑不相當之情形，
    審酌是否應依刑法第47條第1項加重其刑。
三、沒收：
  ㈠按犯罪所得，屬於犯罪行為人者，沒收之。但有特別規定者
    ，依其規定；前項之沒收，於全部或一部不能沒收或不宜執
    行沒收時，追徵其價額，刑法第38條之1第1項、第3項固各
    有明文。然因犯罪所得之物，以實際所得者為限，苟無所得
    或尚未取得者，自無從為沒收追繳之諭知（最高法院89年度
    台上字第3434號判決意旨參照）。查被告因提供本案帳戶之
    存摺、提款卡、密碼予詐欺集團成員犯罪使用，而自詐欺集
    團獲有1萬2,000元之報酬，業據被告於偵查時供陳在卷，此
    報酬雖未扣案，然既屬其犯罪所得，爰請依刑法第38條之1
    第1項、第3項之規定宣告沒收，於全部或一部不能沒收或不
    宜執行沒收時，追徵其價額。
  ㈡又按洗錢防制法第18條第1項固規定「犯第14條之罪，其所移
    轉、變更、掩飾、隱匿、收受、取得、持有、使用之財物或
    財產上利益，沒收之；犯第15條之罪，其所收受、持有、使
    用之財物或財產上利益，亦同。」惟被告非實際上提款之人
    ，無掩飾隱匿詐欺贓款之犯行，非洗錢防制法第14條第1項
    之正犯，自無上開條文適用，附此敘明。
四、依刑事訴訟法第251條第1項提起公訴。
　此　致
臺灣桃園地方法院
中　　華　　民　　國　 110　　年　　 8 　 月　   3    日
                              檢　察　官  施  婷  婷
本件證明與原本無異　　
中　　華　　民　　國　 110　　年　   8　  月　　31    日
                              書  記  官  葉  國  彥
所犯法條：
洗錢防制法第14條第1項
有第二條各款所列洗錢行為者，處 7 年以下有期徒刑，併科新
臺幣 5 百萬元以下罰金。
前項之未遂犯罰之。
前二項情形，不得科以超過其特定犯罪所定最重本刑之刑。
中華民國刑法第30條
（幫助犯及其處罰）
幫助他人實行犯罪行為者，為幫助犯。雖他人不知幫助之情者，
亦同。
幫助犯之處罰，得按正犯之刑減輕之。
中華民國刑法第339條
（普通詐欺罪）
意圖為自己或第三人不法之所有，以詐術使人將本人或第三人之
物交付者，處 5 年以下有期徒刑、拘役或科或併科 50 萬元以
下罰金。
以前項方法得財產上不法之利益或使第三人得之者，亦同。
前二項之未遂犯罰之。
附表：
編號 被害人 （是否提告） 詐術 被害人匯款帳戶 匯款時間 匯款金額 （新臺幣） 匯入之人頭帳戶 1 呂瑀涵 （是） 本案詐欺集團不詳成員於109年3月22日某時起，假冒係SWEET RING交友軟體暱稱「相依為命」、通訊軟體LINE暱稱「柳青陽」之人，並向呂瑀涵佯稱：下載「FDI國際」（網址：http://h5.thehqj.com/d/p）投資APP，可下注博弈獲利云云，致呂瑀涵陷於錯誤，而依指示匯款。 000-000000000000號 109年4月20日下午4時10分許 188萬元  永豐商業銀行帳戶 帳號：000-00000000000000號 戶名：唐宇涵